【裁判字號】    90,訴,698
【裁判日期】    900705
【裁判案由】    偽造文書等
【裁判全文】
臺灣彰化地方法院刑事判決                            九十年度訴字第六九八號
    公  訴  人  臺灣彰化地方法院檢察署檢察官
    被      告  甲○○
    選任辯護人  陳茂倉律師
右列被告因偽造文書等案件，經檢察官提起公訴（八十九年度偵字第六九六０號），
本院判決如左：
    主      文
甲○○連續行使偽造私文書，足以生損害於他人，處有期徒刑捌月。
甲○○偽造之簽帳單陸紙（各含第壹、貳、聯）上「乙○○」署押共壹拾捌枚、Ｃ
Ｄ唱片貳片、減肥藥壹拾粒，均沒收。
    事      實
一、甲○○前因詐欺案件，經臺灣臺中地方法院以八十九年度易字第七０六號判決判
    處有期徒刑四月，如易科罰金以三百元折算一日，緩刑二年，於民國八十九年五
    月十三日確定，現仍於緩刑期內。竟不知悔改，意圖為自己不法所有，於八十九
    年九月六日二十二時許，在彰化縣彰化市○○路與陳稜路口「茶顛茶藝館」內，
    徒手竊取友人乙○○所有之玉山商業銀行（下稱玉山銀行）信用卡正卡一張（卡
    號0000－0000－0000－0000號）。並自同年月七日十一時五十五分起迄同年月八
    日十六時五分止，基於前揭意圖為自己不法所有之概括犯意，在如附表所示之「
    台灣大哥大」等信用卡特約商店內，連續持用乙○○上開信用卡消費，並在消費
    簽帳單上偽簽「乙○○」署押（簽帳單共分三聯，除第一聯由持卡人收執部分須
    親自簽寫外，其餘第二聯商店存根聯及第三聯收單機構存查聯均具複寫功能）後
    ，將簽帳單交予「台灣大哥大」等特約商店職員而行使之，以供店員核對與該信
    用卡背面之「乙○○」署押是否相符，並表示確認交易標的及金額，用以向發卡
    銀行簽帳消費，及作為特約商店經由收單機構向發卡銀行即玉山銀行請款之用，
    致使該特約商店職員誤認係本人消費而陷於錯誤，並如數交付商品，且使發卡銀
    行接受該特約商店經由收單機構輾轉請款時，代為墊付所消費之款項，足生損害
    於乙○○本人、玉山銀行及前揭特約商店之利益，盜刷金額總計新台幣（下同）
    二萬九千五百九十八元。嗣經乙○○查覺信用卡失竊報警處理，於八十九年九月
    十三日二十時五十分許，為警在彰化縣彰化市○○里○○街五十三巷三十四號甲
    ○○住處內扣得其持用上開信用卡盜刷所得之ＣＤ唱片二片、減肥藥十粒等物，
    始得悉上情。
二、案經彰化縣警察局彰化分局報請臺灣彰化地方法院檢察署檢察官偵查起訴。
    理      由
一、右揭事實，業據被告甲○○於警訊及偵審中坦承不諱，核與被害人乙○○指訴情
    節相符，並經證人即被害商店「全虹通訊行」店員吳慧娟證述明確，復有被告偽
    造之信用卡簽帳單影本六紙、明細表三張附卷可稽，及詐欺消費所得之ＣＤ唱片
    二片、減肥藥十粒扣案為憑。且依卷附簽帳單上消費者欄「乙○○」之簽名，對
    照被告於警局所簽立上開文字之筆跡，就筆順、轉折、字型等書寫特徵觀之均稱
    相符，而與被害人乙○○於警訊筆錄末尾所遺留之簽名迥然有異，顯係出於被告
    偽簽而得，殆屬無疑。本案事證已臻明確，被告犯行至堪認定。
二、按信用卡簽帳單，係持卡人向特約商店消費後簽署持卡人之姓名，由特約商店將
    第一聯交持卡人收執，第二、三聯則由特約商店取回，再由特約商店將第三聯交
    予收單機構存查，資以向發卡銀行請款，而該簽帳單由持卡人簽名，即表示持卡
    人同意依據其與發卡銀行間之約定，對其所購物品或接受服務，均應按簽帳單之
    消費金額，付款予發卡銀行。故持卡人於該簽帳單簽名，係對所簽金額負擔付款
    之義務，乃依特約表示一定之用意，屬刑法第二百二十條第一項之準文書。公訴
    意旨逕認被告偽簽他人姓名之簽帳單具有私文書之性質，自有未洽，先予指明。
    核被告甲○○竊取他人之信用卡，並於簽帳單上偽簽他人姓名而予行使，使特約
    商店及發卡銀行陷於錯誤而交付商品及消費款項，所為係犯刑法第三百二十條第
    一項之普通竊盜罪，第二百十六條、第二百十條之行使偽造私文書罪，第三百三
    十九條第一項之詐欺取財罪。被告偽造署押係偽造私文書之階段行為，而偽造私
    文書之低度行為，又為行使之高度行為所吸收，均不另論罪。其先後多次行使偽
    造私文書及詐欺犯行，均屬時間緊接，方法相同，觸犯構成要件相同之罪名，顯
    係基於概括犯意反覆為之，各依連續犯之規定論以一罪，並均依法加重其刑；又
    被告所犯之前揭三罪間，有方法結果之牽連關係，應從較重之連續行使偽造私文
    書罪論處。爰審酌被告於緩刑期內不知潔身自愛，僅因一時需財急迫，竟趁機竊
    取友人財物，並冒用他人名義消費簽帳，將自己所應支付之消費款項轉由他人承
    擔，提高金融機構授信風險，所生危害不容輕忽，尤以當前台灣社會利用信用卡
    犯罪風氣日熾，每每造成金融機構及持卡人嚴重財物損失，非施予適度之刑事處
    罰，實不足以生扼抑之效，惟被告犯後尚能坦認犯行，於庭訊時一再表示悔悟之
    意，並已向玉山銀行繳付全部盜刷金額，有收款申請書一紙可憑，態度尚稱可取
    ，及其犯罪動機、目的、手段、智識程度等一切情狀，量處如主文所示之刑，以
    示懲儆。
三、被告偽造之簽帳單六紙（各含第一、二、三聯）上「乙○○」署押共十八枚，雖
    未扣案，惟亦無證據證明業已滅失，均應依刑法第二百十九條之規定，宣告沒收
    。而扣案之ＣＤ唱片二片、減肥藥十粒，係本件犯罪所得之物，且歸被告所有，
    業據其供明在卷，應依刑法第三十八條第一項第三款之規定予以沒收；至扣案之
    錄影帶一捲，僅係供作被告犯罪之證據，自無宣告沒收之必要，附此敘明。
據上論斷，應依刑事訴訟法第二百九十九條第一項前段，刑法第五十六條、第三百二
十條第一項、第二百十六條、第二百十條、第三百三十九條第一項、第五十五條、第
二百十九條、第三十八條第一項第三款，罰金罰鍰提高標準條例第一條前段，判決如
主文。
本案經檢察官黃鼎鈞到庭執行職務。
中      華      民      國      九十      年      七      月      五日
                                臺灣彰化地方法院刑事第三庭
                                      法      官  高 文 崇
右正本證明與原本無異。
如不服本判決，應於判決送達後十日內向本院提出上訴狀( 須附繕本 )。
告訴人或被害人對於判決如有不服具備理由請求檢察官上訴者，其上訴期間之計算係
以檢察官收受判決正本之日期為準。
                                      法院書記官  楊 筱 惠
中      華      民      國      九十      年      七      月      九    日
附表：
┌──┬─────────┬─────────┬────────────┐
│編號│  犯  罪  時  間  │  犯  罪  地  點  │  刷卡金額（新台幣）    │
├──┼─────────┼─────────┼────────────┤
│ １ │八十九年九月七日十│彰化縣彰化市○○路│六千五百五十一元        │
│    │一時五十五分      │一段一號「台灣大哥│                        │
│    │                  │大」              │                        │
├──┼─────────┼─────────┼────────────┤
│ ２ │八十九年九月七日十│彰化縣彰化市○○路│六千零九十九元          │
│    │二時八分          │二段六三五號「東信│                        │
│    │                  │電訊」            │                        │
├──┼─────────┼─────────┼────────────┤
│ ３ │八十九年九月七日十│彰化縣彰化市○○路│一千一百零四元          │
│    │二時二十四分      │一二三號「山海山音│                        │
│    │                  │樂廣場」          │                        │
├──┼─────────┼─────────┼────────────┤
│ ４ │八十九年九月七日十│台中市○村路○段三│一千三百元              │
│    │五時二十五分      │號「牛仔村服飾店」│                        │
├──┼─────────┼─────────┼────────────┤
│ ５ │八十九年九月七日十│彰化縣彰化市○○路│二千六百四十四元        │
│    │五時三十二分      │十五號「屈臣氏」  │                        │
├──┼─────────┼─────────┼────────────┤
│ ６ │八十九年九月八日十│彰化縣彰化市○○路│一萬一千九百元          │
│    │六時五分          │三０七號「全虹通訊│                        │
│    │                  │」                │                        │
├──┴─────────┴─────────┴────────────┤
│合計：二萬九千五百九十八元                                            │
└───────────────────────────────────┘


司法院資訊處製作；財團法人民間司法改革基金會備份。
